臺灣板橋地方法院交通事件裁定　　　　　　　　　　九十三年度交聲字第八六Ｏ號
　　原處分機關　交通部公路總局臺北區監理所
　　異　議　人
　　即受處分人　怡順碎石有限公司
　　代　表　人　甲○○
右列受處分人因違反道路交通管理處罰條例案件，對於交通部公路總局臺北區監理所
九十三年六月十八日所為之處分（原處分：北監自裁字第裁四Ｏ─Ｃ0000000
0號），聲明異議，本院裁定如左：
        主  文
原處分撤銷。
怡順碎石有限公司汽車所有人，汽車裝載貨物超過核定之總重量，處罰鍰新臺幣萬
貳仟元，並記汽車違規紀錄壹次。
        理  由
一、按汽車裝載貨物超過核定之總重量、總聯結重量者，處汽車所有人罰鍰，並記汽
    車違規紀錄一次，其應歸責於汽車駕駛人者，除依第三項處汽車駕駛人罰鍰及依
    第六十三條第一項第二款記點外，汽車所有人仍應記汽車違規紀錄一次；有前二
    項規定之情形者，應責令改正或當場禁止通行，並處新臺幣一萬元罰鍰，超載十
    公噸以下者，以總超載部分，每一公噸加罰新臺幣一千元；超載逾十公噸至二十
    公噸以下者，以總超載部分，每一公噸加罰新臺幣二千元；超載逾二十公噸至三
    十公噸以下者，以總超載部分，每一公噸加罰新臺幣三千元；超載逾三十公噸者
    ，以總超載部分，每一公噸加罰新臺幣五千元。未滿一公噸以一公噸計算，道路
    交通管理處罰條例第二十九條之二第一項、第三項分別定有明文。
二、原處分意旨略以：本件受處分人即異議人怡順碎石有限公司所有由劉忠慶駕駛車
    牌號碼為ＱＧ─八Ｏ一號之自用大貨車，於民國九十三年五月十三日十四時，在
    臺北縣中和市○○路、橋和路口，因該車裝載預拌水泥土經過磅總重為三十一點
    八四公噸，已超過核定之總重量二十一公噸，經警攔停會同駕駛人劉忠慶至中正
    電子拖車地磅進行車輛過磅，臺北縣政府警察局交通隊中和分隊警員乃以該車超
    載十點八四公噸為由予以舉發，嗣原處分機關以異議人違反道路交通管理處罰條
    例第二十九條之二第三項規定，裁處罰鍰三萬二千元。異議意旨略以：法之立意
    應以公平為準據，惟此處罰卻以車輛區分顯有失公平原則，如需裁罰亦應有相對
    之減責始符法意等語。
三、本件異議人即受處分人經警舉發後曾向原處分機關提出申訴，就違規超載部分並
    不否認，惟爭執其超載重量應更正為九點二公噸（四米乘以二點三公噸）等語。
    經查：（一）依據交通部九十一年五月二十八日交路字第Ｚ○○○○○○○○○
    號函對於裝載砂石、土方車輛及混凝土攪拌車回歸重量法之裝載及取締規定所提
    出之辦理方法可知，交通部已決議對於登檢合格之砂石標準及八十一年十二月三
    十一日以前新登檢領照之混凝土攪拌車，其相關裝載取締原則及配套之實施日期
    規定，關於混凝土攪拌車之裝載，於九十三年五月三十一日前仍依現行之規定作
    為取締之標準（即於八十一年十二月三十一日以前新登檢領照者，自八十二年一
    月一日起以裝載六立方公尺為上限，自八十二年一月一日起新登檢領照者，以核
    定之車輛總重量作為取締標準），自九十三年六月一日起，均依行車執照核定之
    重量裝載及取締；此有上開函文附卷可參，則於八十二年一月一日起新登檢領照
    之混凝土攪拌車應以核定之車輛總重量作為取締標準，合先敘明。（二）本件受
    處分人所有之車號ＱＧ─八Ｏ一號自用大貨車新登檢領照之日期為八十二年六月
    ，車身式樣為攪拌式工程車，此有前開車輛之汽車車籍查詢及汽車領牌歷史查詢
    資料在卷為憑，故上開車輛乃屬八十二年一月一日起新登檢領照之混凝土攪拌車
    無誤；是依上開交通部函示，右開車輛裝載自應以核定之車輛總重量作為取締標
    準，而就車籍資料記載以觀，該車車重為十二公噸，載重為九公噸，總重為二十
    一公噸；換言之，本件系爭車輛之「最大容許總重量」應為二十一公噸。而受處
    分人之上開車輛過磅後磅得實際總重量為三十一點八四公噸，此情業經證人即舉
    發員警陳俊傑到庭結證屬實，並有中正電子拖車地磅記錄單影本在卷足佐，明顯
    超過上開車輛之最大容許總重量十點八四公噸，則異議人空言應予更改，即屬無
    據。
四、綜上所述，本件異議人所有之前開車輛裝載貨物超過核定之總重量之違規行為，
    事證明確，堪予認定。原處分機關據以援引上開規定，裁處異議人罰鍰新臺幣三
    萬二千元，固非無據，惟原處分機關之裁罰主文漏未依前開規定，對於違規車輛
    並記汽車違規紀錄一次，於法尚有未合，自難予以維持。是本件異議人前開異議
    雖無理由，然原處分機關之前揭處分既有如上瑕疵，自應由本院將原處分撤銷，
    並自為裁罰異議人如主文第二項所示，以期適法。
據上論斷，應依道路交通案件處理辦法第二十條前段，裁定如主文。
中　　　華　　　民　　　國　　九十三　　年　　　七　　　月　　三十  　　日
                              臺灣板橋地方法院交通法庭
                                  法  官  李  幼  妃
右正本證明與原本無異。
如不服本裁定應於送達後五日內向本院提出抗告狀。
                                  書記官  強  梅  芳
中　　　華　　　民　　　國　　九十三　　年　　　八　　　月　　　二　　　日
